【裁判字號】    90,上易,2727
【裁判日期】    901003
【裁判案由】    傷害
【裁判全文】
臺灣高等法院刑事判決                  九十年度上易字第二七二七號
    上  訴  人
    即  被  告  乙○○
右上訴人，因傷害案件，不服臺灣臺北地方法院，八十九年度易字第二０五四號，中
華民國九十年五月九日第一審判決（起訴案號：臺灣臺北地方法院檢察署八十九年度
偵字第一一八六一號）提起上訴，本院判決如左：
    主      文
上訴駁回。
    事      實
一、乙○○與甲○○係多年好友，於民國八十九年五月七日凌晨二時左右，在台北市
    中山區○○街與林森北路口附近，二人因財物糾紛發生爭執，乙○○竟夥同四名
    年籍不詳之成年男子，共同基於傷害人之身體之犯意，分持木棍及柺杖鎖共同毆
    打甲○○，致甲○○倒地不起，因而受有頭部外傷合併頭皮裂傷兩處各約一點五
    公分、右側眼眶瘀血四Ⅹ五公分、外傷性虹彩炎、左上手臂內側瘀血五Ⅹ十公分
    及兩膝擦傷各二Ⅹ二公分等傷害。
二、案經被害人甲○○訴由台北市政府警察局中山分局移送臺灣臺北地方法院檢察署
    檢察官偵查起訴。
    理      由
一、原審訊據上訴人即被告乙○○（下稱被告）矢口否認右揭傷害犯行，辯稱：當天
    我在錦州街上新未來餐廳，碰到甲○○的朋友叫「阿財」的人，我在門口隔沒有
    多久告訴人到了，我問他我們之間問題怎麼樣，然後他就跟他的朋友把我約到對
    面去，我們在對面談的時候，講沒有幾句話，阿財就出拳把我打在地上，後來圍
    觀的人把我扶起來，我起來時，告訴人又出手打我，我被打時腳支架變形，我不
    知道告訴人為何會受傷云云。
二、惟查：
（一）右揭事實，業據告訴人甲○○分別於警訊、偵查原審及本院審理時指陳歷歷，
      告訴人甲○○於八十九年五月七日受有事實欄所述之傷害至醫院就診，亦有診
      斷證明書一紙附卷可憑。
（二）被告辯稱當時其分別遭案外人徐生財綽號「阿財」及告訴人甲○○毆打並提出
      於八十九年五月八日，因外力因素其腿支架有扭曲變形，送回公司修理及調整
      之證明書一紙，然查，證人徐生財到庭證稱：伊認識乙○○四年左右，告訴人
      甲○○是經由被告乙○○介紹才認識的，五月七日當天，伊有被一群人打，伊
      不知道那群人是誰，伊有看到甲○○當天被打，但不知道被何人打，伊有看到
      乙○○與甲○○好像在爭執，伊有出手推被告，是因為伊與被告之前的事情，
      伊沒有看到甲○○出手打乙○○等語，並提出其五月七日就診之診斷證明書為
      證，依證人所提之診斷證明書所示，證人徐生財於五月七日當日受有頭頂部多
      處撕裂傷、後頸部、左後肩部、右後肩部、後背部、前胸部、前腹部等多處擦
      破傷合併皮下瘀血，傷勢顯然非輕；被告原自承當天沒有受什麼傷，沒有去驗
      傷（見原審八十九年十月十八日訊問筆錄），嗣又改稱當天脖子、背部都有紅
      腫，小小的所以沒有去驗傷（見原審八十九年十二月十三日訊問筆錄），其前
      後所言已有不同，若被告所辯被毆打一情屬實，何以其一人遭二人毆打，卻沒
      有去驗傷，而告訴人及證人卻分別提出傷勢非輕之診斷證明書，而被告所提腿
      支架扭曲變形之證明書，亦無法證明其確有被毆打，是被告所辯被告訴人毆打
      一節，顯與事實不符，尚難採信。
（三）證人徐生財到庭證稱告訴人與被告五月七日當日有看到被告與告訴人發生爭執
      ，已如前述，被告亦自承當天與告訴人甲○○不是談的很愉快，吵開來了（見
      原審八十九年十二月十三日訊問筆錄），是被告與告訴人當天確有發生爭執，
      應可認定；又依告訴人所受之傷勢研判，告訴人受有頭部外傷合併頭皮裂傷兩
      處各約一點五公分、右側眼眶瘀血四Ⅹ五公分、外傷性虹彩炎、左上手臂內側
      瘀血五Ⅹ十公分及兩膝擦傷各二Ⅹ二公分等傷害，傷勢非輕，顯係外力所為，
      被告與告訴人當日既有發生爭吵，以被告係殘障，告訴人四肢健全，結果竟使
      告訴人受上述傷情，是告訴人指陳被告夥眾毆打告訴人應屬非虛。
（四）至於偵查中證人ＣＨＡＥＹ  ＣＨＩＵ雖證稱於八十九年五月七日有在現場，
      看到乙○○與甲○○及其他幾人在發生爭執，有看到劉被推倒，當天視線不是
      很好，沒有看清楚何人推倒，只看到劉一直退後，共六、七人，沒有看到人持
      木棍、球棒打乙○○，亦沒有看到人打甲○○，伊離開時被告與告訴人他們尚
      在現場等語，證人雖作證沒有看到人打告訴人甲○○，惟證人自承當時係先行
      離開，並未全程在場；證人何俊德雖到庭證稱：（當天）看到被告與告訴人，
      還有一個人，應該是爭吵，後來看到另一個人有打被告，只打了一拳，然後伊
      過去勸架，打他那個人被拉走，被告就走到他那邊，後來好像被告與告訴人二
      人在打架，沒有看到其他人等語，惟證人亦證稱：伊沒有一直盯著看，伊勸完
      架就往餐廳走，再看到時被告的車子已經開走了等語，是證人何俊德在其勸完
      架後，並未停留在被告與告訴人處，前開證人ＣＨＡＲＹ  ＣＨＩＵ及證人何
      俊德所述，均無法就告訴人如何受傷之情況作描述，且均未全程在場目睹，自
      難援引為被告有利之認定。
三、核被告所為，係犯刑法第二百七十七條第一項之傷害罪。被告與另四名年籍不詳
    之成年男子間，就上開傷害犯行，有犯意之聯絡及行為分擔，為共同正犯。
四、原審適用刑法第二條第一項前段、第二十八條、第二百七十七條第一項、修正刑
    法第四十一條第一項前段、罰金罰鍰提高標準條例第一條前段、第二條，審酌被
    告之品行、犯罪之動機、目的、手段、犯罪時所受之刺激、被害人所傷害程度尚
    非輕微，被告迄未與被害人和解及被告犯罪後之態度等一切情狀，量處有期徒刑
    三月，並諭知易科罰金之折算標準。另查被告行為後，刑法第四十一條業於九十
    年一月十日修正公佈施行，於同年月十二日生效，關於易科罰金之折算標準，業
    經修正為同法條第一項前段「犯最重本刑為五年以下有期徒刑以下之刑之罪，而
    受六個月以下有期徒刑或拘役之宣告，因身體、教育、職業、家庭之關係或其他
    正當事由，執行顯有困難者，得以一元以上三元以下折算一日，易科罰金。」是
    就形式上觀察，修正前後之法律顯有不同，應認為法律有變更，經比較新舊法結
    果，新法對被告並無不利，應按刑法第二條第一項前段適用裁判時之法律，依修
    正後刑法第四十一條第一項前段規定諭知易科罰金之折算標準，附此敘明。
五、被告經合法傳喚，無正當理由不到場，爰不待其陳述，逕行判決。
據上論斷，應依刑事訴訟法第三百六十八條、第三百七十一條，判決如主文。
本案經檢察官陳明光到庭執行職務。
中      華      民      國     九十     年      十      月      三      日
                            臺灣高等法院刑事第十八庭
                                審判長法  官  吳      敦
                                      法  官  林  陳  松
                                      法  官  吳  明  峰
右正本證明與原本無異。
不得上訴。
                                      書記官  李  華  安
中      華      民      國     九十     年      十      月      三      日
附錄：本案論罪科刑法條全文
刑法第二百七十七條第一項：
傷害人之身體或健康者，處三年以下有期徒刑、拘役或一千元以下罰金。


司法院資訊處製作；財團法人民間司法改革基金會備份。
